Base R (I) & 輔助工具 {#lab02}
==================================

[
([投影片](https://docs.google.com/presentation/d/1b01Vx-uTr2DQ1t2FKFFDiPzw7LlI-srYMqXIPWKQC_Q) /
[影片](https://youtu.be/WV18389Op8s))
]{.course-resource}

## R Studio

### 自訂樣式

- RStudio 預設有 4 個區塊 (Pane)。你可以自行決定這 4 個區塊的位置
    - `Tools` --> `Global Options...` --> (在左欄選擇) `Pane Layout`
    - Source, Console, 及 2 個自訂區塊

- 除了區塊的相對位置，也可以設定 RStudio 整體的風格以及程式碼 Syntax Highlighting 的樣式:
    - `Tools` --> `Global Options...` --> (在左欄選擇) `Appearance`


### 編輯器設定

- Source Pane 是撰寫程式碼的地方 (文字編輯器)
    - 縮排間距：建議使用 space (而非 tab) 作為縮排字元
    
        - `Tools` --> `Global Options...` --> (在左欄選擇) `Code` --> (在上方選擇) `Editing` --> 勾選 `Insert spaces for tab`

    - 文字編碼：由於中文字在各作業系統上會有編碼不一致的問題，請**務必**將編碼設定為 `UTF-8`
    
        - `Tools` --> `Global Options...` --> (在左欄選擇) `Code` --> (在上方選擇) `Saving` --> `Default text encoding`


### 工作目錄

- 使用 RStudio 時，最好養成要馬上設置「工作目錄」的習慣。
- RStudio 所在的「工作目錄」顯示於 Console Pane 的標籤下方 (e.g. `~/`)

- 工作目錄的設置方式
  - RStudio 功能選單: `Sessions` > `Set Working Directory...`  
  - Console
  
      ```r
      setwd('~/Desktop/week2')
      # setwd('<path/to/new_working_dir>')
      getwd()  # show current directory
      ```



## 函數

```{r}
get_area <- function() {
    area <- 3.14 * 1 * 1
    return(area)
}
get_area()
# Function with a argument
get_area <- function(r) {
    area <- 3.14 * r * r
    return(area)
}
get_area(2)
# Function with a argument that has default value
get_area <- function(r = 1) {
    area <- 3.14 * r * r
    return(area)
}
get_area()
```

```{r results='hold'}
get_area <- function(r) {
    area <- 3.14 * r * r
    return(area)
}
area <- 100
area
get_area(1)
area
```


## Function Arguments

```{r multiple-arguments, error=TRUE}
vol <- function(r, height = 1) {
    volumn <- 3.14 * r * r * height
    return(volumn)
}
vol(1, 2)
vol(r = 1, height = 2)  # Be explicit
# If all args are named, order doesn't matter
vol(height = 2, r = 1)
# Mix named and unnamed args:
# named args will be assigned first, then
# unnamed args will be assigned 
# based on their positions
vol(height = 2, 1)
```


## vector

- 上週實習課使用 R 時，指令的回傳值多半只有「一個」。但 R 其實是一種以**向量**作為基本單位的程式語言，所以對於「一個回傳值」更精確的描述應該是「一個**長度為 1** 的向量」。

  ```{r}
  x <- 2
  x
  is.vector(x)
  length(x)
  ```


- 我們上週簡短提過以 `:` 製造數列的方式 (e.g. `1:10`)。事實上，這個回傳的數列即是一個 vector。另外，由於這個 vector 的每個元素皆是整數，因此這個 vector 屬於 integer vector。我們可以使用 `typeof()` 確認 vector 的類別

  ```{r}
  typeof(1:10)
  ```

- R 裡面的 vector 可以被分成 6 種類別，其中常見的 4 種分別為 `integer`, `double`, , `character`, `logical`

### integer vector

- integer vector 的元素由整數組成，它可以是零、正或負的。除了使用 `:` 製造數列，也可以使用 `c()` (稱為 concatenate) 組出任意序列的 vector。
    - 使用 `c()` 製造 integer vector 時，每個整數數字後面必須接 `L`，若沒有加上 `L`， R 會將製造出來的 vector 視為 double vector。

```{r}
int_vec <- c(-1L, 5L, 2L)
dbl_vec <- c(-1, 5, 2)
int_vec
dbl_vec

typeof(int_vec)
typeof(dbl_vec)
```

### double vector

- double vector 儲存的是[浮點數](https://zh.wikipedia.org/wiki/%E6%B5%AE%E7%82%B9%E6%95%B0)，亦即含有小數點的數字 (e.g `1.2`, `-0.75`)

- 在 R 裡面，integer vector 與 double vector 合稱為 numeric vector，兩者之間的區隔通常也不太重要，因為 R 在運算時，通常會將這兩種資料類型自動轉換成合適的類型

  ```{r}
  typeof(2L)
  typeof(2.0)
  
  is.numeric(2L)
  is.numeric(2.0)
  ```

  ```{r}
  typeof(1L + 1.0)
  typeof(1L / 2L)
  ```

- Special values: 
    - `Inf`: 代表無限大
    - `NaN`: "Not a Number"，常見於數字運算不符數學定義時，例如：
        
      ```{r}
      0 / 0
      Inf / Inf
      log(-1)
      ```



### character vector

- 除了數字以外，R 也可以儲存**字串 (string)**。character vector 的每個元素皆由一個字串所組成。在 R 裡面，只要是被引號 (quote, `'` 或 `"` 皆可) 包裹的東西就是字串，放在引號內的可以是任何字元 (e.g. 空白、數字、中文字、英文字母)

  ```{r}
  "1.1"  # This is a string (character vector of length 1), not double
  "你好！"
  c("1.1", "你好！")
  ```


- 如果字串內含有引號 `"`，需在字串內的引號前使用跳脫字元 `\`，以表示此引號是字串的一部分而非字串的開頭或結尾

  - 或是，你可以使用「不同的」引號。例如以「單引號」表示字串的開頭與結尾時，字串內就可以直接使用「雙引號」，反之亦然
  
  ```{r results='hold'}
  "\""  # escape a double quote
  '\''  # escape a single quote
  '"'   # a double quote as string without escaping
  "'"   # a single quote as string without escaping
  ```


### logical vector

- logical vector 的每個元素由 `TRUE` 或 `FALSE` 組成。

- 可以使用 `c()` 一項項手動輸入製造 logical vector

- logical vector 的另一個來源則是 logical test 的回傳值：
  - logical operators: `==`, `!=`, `>`, `<`, `%in%`

  ```{r echo=F}
  img("https://img.yongfu.name/rlads/logical-operators.png")
  ```

  ```{r}
  vec1 <- c(1, 1, 1)
  vec2 <- c(2, 0, 2)
  ```

  ```{r}
  # logical tests
  vec1 > vec2
  vec1 < vec2
  vec1 == vec2
  ```

- boolean operators (`&`, `|`, `!`, `any()`, `all()`) 可以整合**多個** logical tests


  ```{r echo=F}
  img("https://img.yongfu.name/rlads/boolean-operators.png")
  ```

  ```{r}
  TRUE & TRUE
  TRUE & FALSE
  TRUE | FALSE
  !TRUE
  ```

  ```{r}
  (1 == 1) & (2 == 2)
  ```

### NA

- `NA` 代表的是「缺失值」，可以作為任何一種 vector 裡面的元素。當 `NA` 出現在 vector 中，函數對於 vector 的運算常會出現令人意外的結果:

  ```{r}
  10 > NA
  NA == NA

  vec <- c(1, NA, 2, 3)
  mean(vec)
  mean(vec, na.rm = TRUE)
  ```

## Recycling

- 兩個或兩個以上的 vector 進行運算時，通常是以 **element-wise** 的方式進行。此時，若進行運算的 vector 長度不相同，例如，`c(1, 2, 3) + 2`， R 會自動將長度較短 vector (`2`) 「回收 (recycle)」，亦即，重複此向量內的元素使其「拉長」到與另一個 vector 等長；接著再將兩個一樣長的 vector 進行 element-wise 的向量運算。

```{r}
x <- c(1, 1, 2, 2)

# Arithmetic operation
x + 2  # equivalent to...
x + c(2, 2, 2, 2)
```

```{r}
x <- c(1, 1, 2, 2)

# Logical operation
x == 2  # equivalent to...
x == c(2, 2, 2, 2)
```

```{r}
# String operation
long <- c("a", "b", "c")
short <- "1"
paste0("a", "1")
paste0(long, short)
```

## Coercion

- vector 內的每個元素，其資料類型 (data type) 必須相同。資料類型即是前面提到的 `integer`, `double`, `character`, `logical`。

- 若發生資料類型不一致的情形 (e.g. 將不同資料類型的元素放入 `c()`)，R 會根據某些**規則**，**自動**進行資料類型的轉換。這個過程在 R 裡面稱為 Coercion

  ```{r}
  c(TRUE, FALSE, 3)      # logical & numeric
  c(-1, "aa")            # numeric & character
  c(FALSE, TRUE, "hi!")  # logical & character
  c(TRUE, 0, "hi!")      # logical & numeric & character
  ```

```{r echo=F, fig.cap="Rules of Coercion"}
img("https://img.yongfu.name/rlads/coercion.png")
```

- if coercion failed, throw error

- manual coercion: `as.character()`, `as.logical()`, `as.numeric()`

```{r}
sum(c(T, T, T, F))

gender <- c("male", "female", "male", "female")
sum(gender == "male")  # num of male
mean(gender == "male")  # proportion of male
```


## Subsetting a vector

- 有 3 種方法可用於取出 vector 裡面的元素 (回傳一個新的 vector)
    1. 透過提供 vector 中元素的位置次序 (index)
    2. 透過一個與此 vector 等長的 logical vector。在 logical vector 中的相對應位置，以 `TRUE` 或 `FALSE` 表示是否保留該位置的元素
    3. 透過提供元素的「名字」(i.e. `names` 屬性)


### index subsetting

```{r}
# z[<integer_vector>]
LETTERS  # R 內建變數: 包含所有大寫英文字母的 character vector
LETTERS[1]
LETTERS[1:5]
LETTERS[c(1, 3, 5)]
LETTERS[-(1:5)]  # Exclude the first 5 elements
```

### Logical subsetting

```{r}
# z[<logical_vector of length(z)>]
age <- c(21, 20, 18, 19)
age[c(FALSE, TRUE, FALSE, TRUE)]

## Creating logical vectors
age[1] < 20  # returns a logical vector of length 1
age < 20     # returns a logical vector of length(x)

# Subset a vector using a logical test
age[age < 20]
```


### Subsetting with names

```{r}
age <- c(40, 20, 18, 19)
names(age) <- c("kai", "pooh", "tiger", "piglet")
# age <- c(kai = 40, pooh = 20, tiger = 18, piglet = 19)  # another way of setting names

age
age['kai'] + 9

age[c('pooh', 'kai')]
```

### Modifying Values in vector


```{r}
a2z <- LETTERS
a2z[1:3] <- c("a", "b", "c")
a2z

gender <- c("m", "m", "f", "f")
gender[gender == "m"] <- "male"
gender
gender[gender == "f"] <- "female"
gender

names(gender) <- c("john", "jenny", "jane", "kate")
gender
gender["john"] <- "male"
gender
gender[c("jenny", "jane", "kate")] <- "female"
gender
```


<!-- 
Conceptually new topic:
Add if-else concept and then wrap up
-->

## if else

- 一般而言，R 是**由上至下一行一行地執行程式碼**。有時候我們會希望能**跳過某些程式碼**或是**依據不同的狀況執行不同的程式碼**，這時候我們就需要使用**條件式**。

```{r}
x <- 1

if (x > 0) {
    print('x is positive')
} else {
    print('x is not positive')
}
```
      
```{r results='hold'}
x <- -1

if (x > 0) {
    print('x is positive')
} else if (x < 0) {
    print('x is negative')
} else {
    print('x is zero')
}

print('This is always printed')
```

- 在 `if`-`else if`-`else` 的結構中，只有**其中一個**區塊 (被大括弧 `{}` 包裹的程式碼) 會被執行。執行完該區塊後，就會忽略剩下的條件控制區塊，執行條件式之後的程式碼。

- 可以在 `if` 之後使用多個 `else if`.

- 條件式的結構：

  ```r
  # 只有 if
  if (<條件>) {
      <Some Code>  # 條件成立時執行
  }
  
  # if, else
  if (<條件>) {
      <Some Code>  # <條件>成立時執行
  } else {
      <Some Code>  # <條件>不成立時執行
  }
  
  # if, else if, else
  if (<條件1>) {
      <Some Code>          # <條件1>成立時執行
  } else if ( <條件2> ) {
      <Some Code>          # <條件1>不成立、<條件2>成立時執行
  } else {
      <Some Code>          # <條件1>、<條件2>皆不成立時執行
  }
  ```


## Wrap up: 句子產生器 {#wrap-up}


```{r construct-a-comparitive-sentence}
# Data
name <- c("kai", "pooh", "tiger", "piglet")
age <- c(40, 20, 18, 19)

# Randomly draw 2 subjects
who <- sample(1:4, size = 2)

# Find out who is older
age1 <- age[who[1]]
age2 <- age[who[2]]
if (age1 > age2) {
    comparitive <- ' is older than '
} else if (age1 < age2) {
    comparitive <- ' is younger than '
} else {
    comparitive <- ' is as old as '
}

# Construct sentence
paste0(name[who[1]], comparitive, name[who[2]])
```



## R Markdown

- 使用前需先安裝 `rmarkdown`:

    ```r
    install.packages('rmarkdown')
    ```

- R Markdown (`.Rmd`) 就像之前同學用來寫自我介紹的 Markdown 文件 (`.md`) 一樣是一種**純文字格式**。R Markdown 的語法其實只是 Markdown 的一種擴充：它新增了一些特殊的語法，讓使用者可以直接在 R Markdown 裡面撰寫程式碼，並透過 R 將這些程式碼的**運算結果插入 R Markdown 的輸出文件**當中。

- knitr Code Chunk
    - 執行：由上至下執行
    - 後面的 chunk 可以讀取之前的 chunks 產生的變數

(在 RStudio 使用 R Markdown)

- 使用 RStudio 開啟 R Markdown (`.Rmd`) 時，Rmd 檔會出現在 Source Pane 讓使用者編輯

- 將 R Markdown (`.Rmd`) 輸出 (`knit` )成 HTML 檔 (`.html`):

```{r echo=F, fig.cap="R Markdown document in RStudio^[Figure from https://bookdown.org/yihui/rmarkdown/images/hello-rmd.png]."}
img("https://bookdown.org/yihui/rmarkdown/images/hello-rmd.png")
```


## 參考資源 {.appendix}

1. Grolemund, G. (2014). [***Hands-on programming with R***](https://rstudio-education.github.io/hopr/)  
R Objects (https://rstudio-education.github.io/hopr/r-objects)  
Modifying Values (https://rstudio-education.github.io/hopr/modify)

2. Xie, Y., Allaire, J., & Grolemund, G. (2019). [***R Markdown: The Definitive Guide***](https://bookdown.org/yihui/rmarkdown)
