視覺化：ggplot2 {#ch05}
=======================================

[([投影片](https://docs.google.com/presentation/d/1sLEjDnnJ9odpFuK6b42HVoatOQnwhokSDeLg25PiZVU) /
[影片](https://youtu.be/lLoOTHNap34))
]{.course-resource}  
[Some of the material is based on [Garrett Grolemund's introduction to ggplot2](https://github.com/rstudio-education/welcome-to-the-tidyverse/tree/master/02-Visualize)]{.additional-notes}

## R 的繪圖系統

眾所皆知，R 語言的繪圖能力非常強大。相較其它統計套裝軟體，R 讓使用者能對圖的細部做許多調整，甚至去創造出獨特的圖片 (i.e. 不屬於傳統統計圖範疇內的圖)。

但隨著強大繪圖功能伴隨而來的便是異常複雜的繪圖函數。傳統的 R 即擁有很厲害的繪圖系統：base R graphics 與 lattice 套件皆是功能非常強大的繪圖系統，但其學習曲線也相當陡峭，因此，實習課僅會介紹 `ggplot2` 這個較易上手 (但功能仍相當強大) 的繪圖系統 (套件)。

## 今天用到的資料: `diamonds`

- `diamonds` 是 `ggplot2` 套件的內建資料。這筆資料記錄著 5 萬多筆鑽石的售價以及各種資訊。可使用 `?diamonds` 閱讀此資料各變項的說明。

```{r echo=FALSE}
knitr::kable(head(ggplot2::diamonds), align = 'c')
```

因為 `diamonds` 相當龐大，為減少運算時間，這裡從 `diamonds` 抽出 1500 筆資料儲存於 `diam`

```{r}
library(dplyr)
library(ggplot2)

diam <- diamonds %>% sample_n(size = 1500)
```

## Template 1

- 最基本的 ggplot 模板：

    ```r
    ggplot(data = <DATA>) +
      <GEOM_FUNCTION>(mapping = aes(<MAPPINGS>))
    ```

- 使用模板繪製散布圖：

    ```{r echo=F, fig.cap="`ggplot()` 的結構", out.width="100%"}
    img("ggplot_labels.png")
    ```
  
### 散布圖 (Scatter plot)

- 使用下方程式碼，可繪製出鑽石的**重量 (克拉)** 與**價錢 (美元)** 的關係 (散布圖)

    ```{r}
    library(ggplot2)
    
    ggplot(data = diam) +
      geom_point(mapping = aes(x = carat, y = price))
    ```

## 圖層

- 在 ggplot 的概念中，圖片是由**一層層**的**圖層**堆疊起來的：
  1. 第一層 (`ggplot()`) 是底圖 (初始化繪圖函數)。在這層定義的內容 (e.g. `data`) 可被之後的圖層使用。
  
      ```{r}
      ggplot(data = diam)   # 底層
      ```
      
  2. 第二層 (`geom_point()`) 畫在底圖之上。圖層之間以 `+` 連結起來,要將第一與第二層連起來，得在繪製第一層圖層的程式碼**之後**加上一個 `+`：
  
      ```{r}
      ggplot(data = diam) +                                # 底層
        geom_point(mapping = aes(x = carat, y = price))    # 第二層
      ```

  3. 如果想**增加其它圖層**，只要再繼續使用 `+`:
  
      ```{r}
      ggplot(data = diam) +                                # 底層
        geom_point(mapping = aes(x = carat, y = price)) +  # 第二層
        geom_smooth(mapping = aes(x = carat, y = price))   # 第三層
      ```


## Mapping: 將資料對應至視覺屬性

- 要能繪製統計圖，必須先將抽象的資料 (i.e. data frame) **對應**至實際可見的視覺屬性上 (e.g. 位置、形狀、大小、顏色、透明度等) 。不同的統計圖，所需的「資料與視覺屬性間的對應關係」就不同。

- 要繪製一個散布圖，我們必須將 data frame 中的一個變項對應至 x 軸、另一個變項對應至 y 軸，以將 data frame 中的每筆觀察值 (抽象資料) 轉換成圖上的一個個點 (視覺屬性)

- `geom_*()` 中的參數 `mapping`，即在定義「data frame 中的資料與統計圖上之視覺屬性的關係」：

    ```{r}
    ggplot(data = diam) +
      geom_point(mapping = aes(x = carat, y = price, color = clarity))
    ```

    - 在 `aes()` 裡面定義資料與視覺屬性間的關係
        - `x = carat`: 將 `diam` 中的變項 `carat` 對應至散布圖的 x 軸
        - `y = price`: 將 `diam` 中的變項 `price` 對應至散布圖的 y 軸
        - `x` 與 `y` 會共同決定一個點的位置
        - `color = clarity`: 將 `diam` 中的變項 `clarity` 對應至散布圖上**點的顏色**


```{r echo=F, fig.cap="Aesthetic Mappings", out.width="70%"}
img("mappings.png")
```

## 長條圖 (Bar chart)

- 概念上，繪製長條圖與繪製散布圖是很不一樣的：
  - 散布圖上的視覺屬性可以**直接對應**到 data frame 裡的資料
  - 長條圖的視覺屬性 (bar 的長度) **無法直接對應**到 data frame 裡的資料。它對應到的是由 data frame 裡的資料**經過彙整的結果**:
    - x 軸上是某變項裡的**各個類別**組成的
    - y 軸代表各個類別**出現的次數**

- `geom_bar()` 是用來繪製長條圖的函數。在定義 `mapping` 時，只需將 data frame 的某個變項 (通常為類別變項) 對應至 `x`，`geom_bar()` 即會**自動依據此變項計算出各類別的次數**。換言之，在生成的長條圖中，y 軸 (`count`) 並非 data frame 的變項，而是 `geom_bar()` 幫你計算出來的東西，因此在定義 mapping 時，不需定義變項與 y 軸間的 mapping。

    ```{r}
    ggplot(data = diam) + 
      geom_bar(mapping = aes(x = cut))
    ```

- `geom_bar()` 在繪製長條圖之前，為符合繪圖需求而將傳入的 data frame 進行的運算，稱為 Statistical Transformation:

  ```{r echo=F, fig.cap="`geom_bar()`'s default statistical transformation[^src]", out.width="100%"}
  img("visualization-stat-bar.png")
  ```

[^src]: Source: <https://r4ds.had.co.nz/data-visualisation.html#statistical-transformations>

## Statistical Transformations

- 有時候，我們**只能拿到已整理好的資料**，換言之，我們無法從 `x` 裡面去計算出裡面各類別的次數 (`count`)，例如 `sum_data` 已儲存著 `cut` 當中各類別的次數 (`count`)：

    ```{r}
    sum_data <- diam %>% 
      group_by(cut) %>%
      summarise(count = n())
    
    sum_data
    ```

- 如果想使用 `sum_data` 之中的變項**直接**去畫出長條圖，就需要覆寫 「`geom_bar()` 自動從 `x` 計算出次數」的預設行為。這個行為可由 `geom_bar()` 的 `stat` 參數進行設定。

- `geom_bar()` 的 `stat` 預設值是 `"count"`，讓 `geom_bar()` 可以從「對應至 `x` 的變項」計算出此變項裡各類別的次數。

- 若不想自動進行這種計算，而想直接使用 data frame 本身的變項，則可以將 `stat` 設為 `"identity"`，此時便可以在 `mapping` 中**直接**將 data frame 的變項對應至長條圖的 x 軸 與 y 軸：

    ```{r out.width=c('49%', '49%'), fig.show='hold', fig.align='none'}
    # stat = "identity"
    ggplot(data = sum_data) +
      geom_bar(mapping = aes(x = cut, y = count),
               stat = "identity") +
      labs(title = 'stat = "identity"')
    
    # stat = "count" (geom_bar 預設)
    ggplot(data = diam) +
      geom_bar(mapping = aes(x = cut),
               stat = "count") +
      labs(title = 'stat = "count" (default)')
    ```

### `geom_*()` 與 `stat` 預設

- 所有的 `geom_*()` 函數都會有一個 `stat` 的預設值：
  - `geom_point()` 預設 `stat = "identity"`，所以給定 `x` 與 `y` 兩個 mapping，便會將 data frame 中的變項對應至圖上的 x 軸與 y 軸。
  - `geom_bar()` 預設 `stat = "count"`，會從對應至 `x` 的變項中計算出該變項各個類別的次數，並將此次數繪於圖上的 y 軸


## Position Adjustments

- 透過提供第二個 mapping, `fill`, `geom_bar` 能夠將每個長條再依據第二個類別變項進行細分。

```{r}
ggplot(data = diam) +
  geom_bar(aes(x = cut, fill = clarity))
```

```{r out.width=c('33%', '33%', '33%'), fig.show='hold', fig.align='none'}
# position: stack (default)
ggplot(data = diam) +
  geom_bar(aes(x = cut, fill = clarity),
           position = "stack")

# position: fill
ggplot(data = diam) +
  geom_bar(aes(x = cut, fill = clarity),
           position = "fill")

# postion: dodge
ggplot(data = diam) +
  geom_bar(aes(x = cut, fill = clarity),
           position = "dodge")
```

## Template 2

```
ggplot(data = <DATA>) + 
  <GEOM_FUNCTION>(
     mapping = aes(<MAPPINGS>),
     stat = <STAT>, 
     position = <POSITION>
  )
```

## Facet

- 1 個類別變項

    ```{r}
    ggplot(data = diam) +
      geom_point(aes(x = carat, y = price)) +
      facet_wrap(vars(cut))
    ```

- 2 個類別變項
    ```{r}
    ggplot(data = diam) +
          geom_point(mapping = aes(x = carat, 
                                   y = price)) +
          facet_grid(rows = vars(cut),
                     cols = vars(clarity))
    ```

## Template 3

```
ggplot(data = <DATA>) + 
  <GEOM_FUNCTION>(
     mapping = aes(<MAPPINGS>),
     stat = <STAT>, 
     position = <POSITION>
  ) +
  <FACET_FUNCTION>
```


## Geoms

```{r out.width=c('33%', '33%', '33%'), fig.show='hold', fig.align='none'}
ggplot(mpg) +
  geom_point(aes(class, hwy))
#ggsave('mpg_class_hwy_point.png', width = 14, height = 12, units = 'cm')

ggplot(mpg) +
  geom_boxplot(aes(class, hwy))
#ggsave('mpg_class_hwy_boxplot.png', width = 14, height = 12, units = 'cm')

ggplot(mpg) +
  geom_point(aes(class, hwy, color = drv))
#ggsave('mpg_class_hwy_color.png', width = 16, height = 12, units = 'cm')
```

## 參考資源 (務必閱讀) {-}

1. Wickham, H., & Grolemund, G. (2017). ***R for Data Science***: [Data visualisation](https://r4ds.had.co.nz/data-visualisation)
