字串處理 {#ch07}
===============

[([投影片](https://docs.google.com/presentation/d/1ZBlZp-u9aSnSRzBzK3SYbrw8u38Q7CJ0IgmEjDNclR4) /
[程式碼](https://rlads2021.github.io/archives/src/Lab07.zip) /
[影片](https://youtu.be/dQXIitYRNQ4))
]{.course-resource}


## Regular Expression ([✍️](http://loonkwil.github.io/regexify/))

```{r echo=F}
re.escape <- function(strings){
    vals <- c("\\\\", "\\[", "\\]", "\\(", "\\)", 
              "\\{", "\\}", "\\^", "\\$","\\*", 
              "\\+", "\\?", "\\.", "\\|", "\\s", "\\S", "\\d", "\\D", "\\w")
    replace.vals <- gsub("\\", '\\\\' , vals, fixed = T)
    for(i in seq_along(vals)){
        strings <- gsub(vals[i], replace.vals[i], strings, fixed = T)
    }
    strings
}

regex_view <- function(text, pattern, multiline = T, showInput = T) {
  matched <- stringr::str_extract_all(text, stringr::regex(pattern, multiline = multiline))
  
  out_text <- text
  for (i in seq_along(matched)) {
    for (mat in matched[[i]]) {
      out_text[i] <- stringr::str_replace_all(out_text[i], stringr::fixed(mat), 
                             paste0('<span class="matched-regex">', mat, '</span>'))
      out_text[i] <- stringr::str_replace_all(out_text[i], '\n+', '<br>')
    }
  }
  
  showInput <- ifelse(showInput, '<code class="regex-input">', '<code class="regex-input hide">')
  writeLines(paste0('<div class="regex-view">', 
                    paste0(showInput, re.escape(pattern), '</code>'),
                    '<pre><code>',
                    paste0(out_text, collapse = '<br>'), 
                    '</code></pre>',
                    '</div>'), useBytes = T)
  return(invisible(out_text) )
}
```

### Basics: `.`, `^`, `$`, `|`, `\` (escape)


- `.`: 萬用字元

  ```{r, results='asis', echo=F}
  regex_view('我妹妹很正
  我妹妹超正
  我妹妹超級正
  我妹妹 正',
  '妹妹.正')
              
  regex_view('我妹妹很正
  我妹妹超正
  我妹妹超級正
  我妹妹 正',
  '妹妹..正')
  ```

- `^`, `$`: Anchors

  ```{r, results='asis', echo=F}
  regex_view('你妹妹很正
  我妹妹超正
  你沒有妹妹',
  '^你')

  regex_view('你妹妹很正
  我妹妹超正
  你沒有妹妹',
  '超正$')
  ```

- `()`, `|`: group

  ```{r, results='asis', echo=F}
  regex_view(c("grey", "gray"), 'gre|ay')
  regex_view(c("grey", "gray"), 'gr(e|a)y')
  
  regex_view('我妹妹很正
  我妹妹超正
  我妹妹超級正', 
  '(很|超|超級)正')
  ```

- `\`: escape

  ```{r, results='asis', echo=F}
  regex_view('我妹妹超.級.正
  我妹妹超～級～正', 
  '妹妹超\\.級\\.正')
  ```

### Repetition

- `+`, `?`

  ```{r results='asis', echo=F}
  regex_view(c('我妹妹超正', '我妹妹超級正', '我妹妹超超超超正'),
  '超+正')
  
  regex_view(c('我妹妹超正', '我妹妹超級正', '我妹妹超超超超正'),
  '超級?正')
  
  regex_view(c('我妹妹超正', '我妹妹超級正', '我妹妹超超超超正'),
  '超+級?正')
  ```

- `{num}`, `{min,}`, `{,max}`, `{min,max}`

  ```{r results='asis', echo=F}
  regex_view(c('今天是 2019-10-31', '今天是 2019-2-10', '今天是 2019-1-1'),
  '\\d{4}-\\d{2}-\\d{2}')
  
  regex_view(c('今天是 2019-10-31', '今天是 2019-2-10', '今天是 2019-1-1'),
  '\\d{4}-\\d{1,2}-\\d{1,2}')
  
  regex_view(c('今天是 2019-1-10', '不存在 2019-555-555'),
  '\\d{4}-\\d{1,}-\\d{1,}')
  ```


### Character classes

- `\s`

  ```{r, results='asis', echo=F}
  regex_view(c('我妹妹超正', 
  '1 space: 我妹妹 超正', '1 tab: 我妹妹\t超正', '2 tabs: 我妹妹\t\t超正'), 
  '妹妹\\s超正', multiline = T)
  
  regex_view(c('我妹妹超正', 
  '我妹妹 超正', '我妹妹\t超正', '我妹妹\t\t超正'), 
  '妹妹\\s+超正', multiline = T)
  ```

- `[]`

  ```{r, results='asis', echo=F}
  regex_view(c('我妹妹超正', 
  '我妹妹很正', '我妹妹極正', '我妹妹不正'), 
  '[超很極]正')
  
  regex_view(paste0(LETTERS, 1, collapse = ' '),
  '[B-D]1')
  
  regex_view(paste0('a', 1:10, collapse = ' '), 
  'a[2-5]')
  
  regex_view(paste0('a', 1:10, collapse = ' '), 
  'a[^2-5]')
  ```

```{r results='asis', echo=FALSE}
library(dplyr)
news <- readLines('assets/corpus/news_first_para.txt') %>%
  paste0(collapse = '\n')
```

### Your Turn

1. 找出所有**記者姓名**

    ```{r results='asis', echo=F}
    regex_view(news, '【.{3}╱.+報導】', showInput = F)
    ```

1. 找出所有**百分比** (e.g. `20%`, `17.5%`)

    ```{r results='asis', echo=F}
    regex_view(news, '[0-9.]+%', showInput = F)
    ```

### Backreference

  ```{r results='asis', echo=F}
  AABB <- readLines('assets/corpus/AABB.txt')
  ABCA <- readLines('assets/corpus/ABCA.txt')
  
  regex_view(c(ABCA[1:4], AABB[1:4]), '(.)..\\1')
  
  regex_view(c(ABCA[1:4], AABB[1:4]), '(.)\\1(.)\\2')
  ```

### Your Turn

  ```{r results='asis', echo=F}
  regex_view(readLines('assets/corpus/construction.txt'),
             '一(.{1,2})接著?又?一\\1', showInput = F)
  ```



## stringr

- `stringr` 套件是 tidyverse 裡面用來處理字串的套件，比起 base R 的字串處理函數，`stringr` 中的函數在命名上相當一致 (`str_*`)、函數名稱也較「透明」因此比較容易記得。

- 在 R 裡面，Regular Expression 是以**字串**的資料類型 (i.e. `character`) 去表徵，因此有一點需特別注意：
  
  > 若 Regular Expression 裡面出現**反斜線**，則在將此 Regex 寫進 R 的函數時，需要在**每一個反斜線之前再加上一個反斜線**
  
  -  Regular Expression: **`today\.$`**
    ```{r results='asis', echo=F}
    regex_view('It is sunny today.', 'today\\.$')
    ```
  
  - Regular Expression in R function: **`"today\\.$"`**
    ```{r}
    library(stringr)
    str_view("It is sunny today.", "today\\.$")
    ```
  

### `str_detect()`

```{r}
s <- c("cat", "bed", "car", "Mr.")
str_detect(s, "a")
str_detect(s, "\\.")
```

- `str_detect()` 可與 `[]` 或 `dplyr::filter()` 結合，用來篩選資料：
    ```{r}
    s <- c("cat", "bed", "car", "Mr.")
    s[str_detect(s, "^c")]
    ```


### `str_match()` / `str_match_all()`

- `str_match()` 可從文字裡抓出符合 RegEx 的字串。`str_match()` 只會抓出 `str` 每個元素裡**第一個符合的字串**，並且以 `matrix` 的資料結構回傳：
    
    ```{r}
    s <- c("Won't match.", 
           "One two three, four five six.", 
           "Seven eight nine.")
    str_match(s, "([a-zA-Z]+) ([a-zA-Z]+) ([a-zA-Z]+)")
    ```

    - 回傳的 matrix 中，
        - 每列 (row) 對應到 `str` 中的一個元素。在此，因為 `str` 長度為 3，因此回傳的 matrix 有 3 列。matrix 的每列代表 `str` 中每個元素 (字串) 中**第一個**符合 RegEx 的部份。
        - 第一行 (column) 是**整個 RegEx 抓到的字串**，i.e. 符合 `(\w+) (\w+) (\w+)` 的字串。後面幾行依序是 RegEx 中，**各個 group** 所抓到的字串，i.e. 各個 `()` 裡的 RegEx。例如，第二行是第一個 `(\w+)` 所抓到的內容；第三行則是第二個 `(\w+)` 所抓到的內容；依此類推。

- 若要抓出**所有符合的字串**，需使用 `str_match_all()`[^all]。`str_match_all()` 會抓出 `str` 每個元素裡**所有符合的字串**，並以 `list` 的資料結構回傳：

    ```{r}
    str_match_all(s, "([a-zA-Z]+) ([a-zA-Z]+) ([a-zA-Z]+)")
    ```

    - 回傳的 list 中，list 的每個元素依序對應到 `str` 的每個元素。因此，回傳的 list 長度為 3 (與 `str` 相同)
      - list 的每個元素內儲存的是一個 matrix，這個 matrix 的每列 (row) 對應到一個符合 RegEx 的字串。每行 (column) 的意義則與 `str_match()` 回傳的 matrix 相同。


[^all]: `stringr` 的許多函數，都有兩個版本：`str_*()` 與 `str_*_all()`


## 配合閱讀

- [R for Data Science: Strings](https://r4ds.had.co.nz/strings.html)
- [Regular Expression](https://stringr.tidyverse.org/articles/regular-expressions.html)
- [stringr cheatsheet](https://evoldyn.gitlab.io/evomics-2018/ref-sheets/R_strings.pdf)

## 相關資源

- [Regex One](https://regexone.com): RegEx 互動式學習
- [RegEx Online Tester](http://loonkwil.github.io/regexify)
