擷取網路資料：Web API {#ch10}
=============================

[([投影片](https://docs.google.com/presentation/d/1KGSxf3x-xc_qwVmqEKsv9VJ_UFKc_dL-jbPfzbLJReo) /
[程式碼](https://rlads2021.github.io/archives/src/Lab10.zip))
<!-- / [影片](https://youtu.be/IAiEqB-cd1Q) -->
]{.course-resource}


## HTTP

- HTTP 是網路上，電腦與電腦 (伺服器) 之間進行溝通時，所遵循的一套規則。當你在瀏覽器當中輸入一個網址 (URL) 時，你的瀏覽器會幫你向位於該 URL 的伺服器發出一個 **HTTP request**。伺服器收到這個 HTTP request 之後，會解讀它，並依據解讀的結果，向你的電腦送出 **HTTP response**。若一切正常運作，HTTP response 應會包含你想要的內容 (e.g. 某個網頁)。你的瀏覽器在接收到 HTTP response 之後，會解讀它並將其所包含的內容 (e.g. HTML) (經處理後) 呈現在螢幕上。
    
```{r echo=F, fig.cap="Hypertext Transfer Protocol (HTTP)", out.width="60%"}
img("HTTP.png")
```

- 通常，我們輸入網址後所收到的內容是 HTML 格式，因此我們在瀏覽器解讀 HTML 後，會在螢幕呈現出一個 (漂亮的) 網頁。但不一定所有網址都會回傳 HTML 的格式，有時候會是其它格式，例如 JSON 格式 (<https://lopentu.github.io/CwnWeb/cwn_web/cwn-pos-label.json>) 或是 `text/plain` (<https://rlads2019.github.io/hw8/idioms.txt>)。這時，瀏覽器上就會呈現出純文字的樣子:

```{r echo=F, fig.cap="JSON shown on Browser", out.width="100%"}
img("json_on_browser.png")
```


- 伺服器回傳 JSON 格式不是為了 (直接) 給人看的，而是為了**方便程式與電腦處理**。換言之，位在這個 URL 的伺服器希望使用者**透過程式與自己互動**，因此它不提供一個漂亮的界面 (i.e. 網頁)，而是提供一個 [Web API](https://en.wikipedia.org/wiki/Web_API)，讓使用者可以透過程式語言直接取得乾淨、結構化的資料。


## URL 結構 {#url-structure}

- Web API 的設計常是透過讓使用者在 URL 加上一些訊息 (query string)，藉此得知使用者想取得哪些資料。
    - 例如，[anime quotes API](https://animechan.vercel.app) 透過使用者在 URL 之後加上的 `title=<動畫>`，判斷要回傳哪個動畫中的語錄: `https://animechan.vercel.app/api/quotes/anime?title=naruto`

- URL 當中的 query string 具有一些特殊的結構。query string 讓使用者可以提供一或多個 key-value pairs (需看 API 說明文件)。例如，上方例子中的 `title` 即為 key-value pairs 中的 key，在 key 與 value 之間則用 `=` 分隔。詳見下圖的 URL 結構。

```{r echo=F, fig.cap="URL 結構", out.width="100%"}
img("url_structure.png")
```


## `httr`

```{r echo=F, out.width="60%", fig.cap="HTTP with R"}
img("http_with_r.png")
```

- 我們通常是透過瀏覽器與網路上的其它電腦 (伺服器) 互動 (i.e. 透過瀏覽器發出/接收 HTTP request/response)。但我們也可以透過 R 做到這件事 --- 套件 `httr` 即提供一些函數方便在 R 裡面處理 HTTP request/response。

- 下方，我們使用 `httr::GET()` 向 `https://animechan.vercel.app/api/quotes/anime?title=naruto&page=2` 發出 HTTP request，以取得最新的匯率資料:

    ```{r cache=F}
    library(httr)
    library(magrittr)
    
    # https://animechan.vercel.app/api/quotes/anime?title=naruto&page=2
    resp <- GET('https://animechan.vercel.app/',
                path = 'api/quotes/anime',
                query = list(title = "naruto", page = "2"))
    ```
    
    - 雖然我們可以將**整個 URL** 以字串的形式寫在 `httr::GET()` 的第一個 argument，但我們通常會將 URL 拆開成 **base URL**, **path** 以及 **query string** 這三個部份 (見上 [URL 結構](#url-structure))，再透過 `httr::GET()` 所提供的一些 argument 組出完整的 URL[^separate-url]:
    
      ```{r echo=F, out.width="85%"}
      img("url_example.png")
      ```
      
      - `url` (first arg.): URL 中的 base URL，即上圖綠色部份 `https://api.ratesapi.io/`
      - `path`: URL 中的 path，即上圖紫色部份 `api/latest`
      - `query`: URL 中的 query string。在 `httr::GET()` 中，query 是以 `list` 的資料結構提供。上方的 URL 因為有兩個 key-value pairs，所以 `query` 這個 argument 也由兩個元素 (皆有 name) 組成。

- `httr::GET()` 會將 HTTP request 以及接收到的 HTTP response 轉換成 R 的物件。例如，`resp$url` 可以取得 HTTP request 目的地 URL，`resp$status_code` 則可以看到 [request 是否成功](https://developer.mozilla.org/en-US/docs/Web/HTTP/Status) (2** 代表 request 成功，4** 代表失敗)：

    ```{r cache=F}
    resp$url
    resp$status_code
    ```

- 若要取得 HTTP response 的內容，可使用 `httr::content()`。若 response 的內容格式是 JSON，XML 或 HTML，`httr::content()` 會自動將其轉換成 R 的物件，若不想自動進行這件事，可加入 `as = "text"` 這個 argument：
    ```{r cache=F}
    content(resp)
    content(resp, as = "text") %>% cat()
    ```

[^separate-url]: 有時候，我們會需要系統性改變 URL 的某部份 (e.g., 想取得**每年** 1/1 至 2/1 的資料) 以取得所需資料。這時，若不使用 `httr::GET()` 所提供的 `path` 與 `query` 等 argument，就需自己另外以 `paste0()` 等函數製造 URL。這會造成程式變得比較龐大且複雜。


### HTTP request methods

HTTP request 有許多不同的「種類」，稱為 [request methods](https://developer.mozilla.org/en-US/docs/Web/HTTP/Methods)。最常見的一種即是 `GET method`，例如在網頁輸入 URL 或是剛剛使用的 `httr::GET()`， 都是在向伺服器發出 `GET` request。`GET` request 的目的是向伺服器**取得**資料。另一種常見的 request method 是 `POST`。`POST` request 的目的是向伺服器**提交**資料，常見的例子是「帳號登入」與「填寫表單」。關於 HTTP request methods 可見 <https://developer.mozilla.org/en-US/docs/Web/HTTP/Methods>。


## JSON

- JSON 是一種純文字格式，跟 `.csv` 一樣是用來記錄結構化資訊的一種格式。但 JSON 可以記錄結構複雜許多的資料，因為它可以具有階層 (巢狀) 結構。

- JSON 所記錄的資料，結構上與 R 的 list 非常接近。下圖左邊的 R 程式碼所建立出的 list，其所表徵的資料結構等價於右方的 JSON:
        
    ```{r echo=F, out.width="100%"}
    img("json_v_list.png")
    ```
    
    - 在 R 裡面，可以使用 `jsonlite` 套件協助處理 JSON。例如，`jsonlite::fromJSON()` 可將符合 JSON 格式的字串轉換成 R 的 list (反之，使用 `jsonlite::toJSON()`):
      ```{r}
      json_str1 = '{
        "name": "美髮",
        "subscriptionCount": 1838,
        "subscribed": false,
        "topics": ["剪髮","染髮","洗髮"],
        "postThumbnail": {
          "size": null
        }
      }'
      
      jsonlite::fromJSON(json_str1, simplifyVector = F)
      ```
    

### Format

- 通常，JSON 格式是以 `{` 開頭，以 `}` 結尾 (有時是 `[` 與 `]`)。在 `{` 與 `}` 之間，是由一個個 `key:value` pair 所組成，每個 key-value pair 之間以 `,` 分隔。key 的形式一定是字串，而 value 可為：
    - 字串、數值、布林值、`null`
    - 或是一個以 `{}` 包裹的 key-value pairs (i.e., 可具有巢狀結構)

- 在 JSON 格式裡，`{}` 之內的 key-value pair 並無次序關係。若需要表徵先後次序，需使用 array: `[]`。在 `[]` 中，可以放入任意數量以及各個類別的資料 (彼此以 `,` 分隔)，例如：

    ```json
    {
      "id": "rlads2019",
      "array1": [1.1, "a string", false],
      "array2": [2, {"id": 1234}, null]
    }
    ```
