專案成果展示 {#ch12}
=====================

[([投影片](https://docs.google.com/presentation/d/1uGa-0wclc1jXzqEAmgEcUGBBmaxKGpZf7NoGKhnAH1g) /
[程式碼](https://rlads2021.github.io/archives/src/Lab12.zip)
/ [影片](https://youtu.be/zNCZaOBCUxM))
<!-- https://youtu.be/zNCZaOBCUxM -->
]{.course-resource}


在經過前面 11 堂課程的訓練，大家應當能獨立完成一些專案。但是在完成專案之後要能將其展示給其他人看才有意義。在這章裡面，將會介紹如何透過**網頁**這個媒介來分享我們的專案。

網頁可以簡單分成**靜態**網頁以及**動態**網頁。靜態網頁之所以稱為靜態是因為其內的內容並不需要即時改變，一個靜態網頁就是一個靜態的 HTML 檔所組成。當使用者瀏覽一個靜態網頁時，伺服器緊需要將這個 HTML 傳給使用者的電腦之後，就不需要再和使用者進行互動了。反之，動態網頁的特色是其在運作時，時常需要依據使用者的行為 (輸入資料、滑鼠點擊等) 而載入新的資料呈現在網頁上，或是將使用者端的資料傳送給伺服器。

依照專案的特性，我們可以選擇要以靜態網頁或是動態網頁去呈現專案：

```{r echo=F, out.width="100%"}
img("two_types_of_webpage.png")
```


這兩種類型的網頁都能透過 R 的套件實作：

- 靜態網頁可透過 R Markdown 相關套件製作，例如 [R Markdown Websites](https://rmarkdown.rstudio.com/lesson-13.html)、[flexdashboard](https://pkgs.rstudio.com/flexdashboard) 以及 [blogdown](https://pkgs.rstudio.com/blogdown)。
- 動態網頁可透過 [Shiny](https://shiny.rstudio.com) 實作。RStudio 的 [shinyapps.io](https://www.shinyapps.io) 亦提供免費的 Shiny 佈署服務，讓使用者可以將寫好的 Shiny App 發布至此平台。 


## GitHub Pages

[GitHub Pages](https://pages.github.com) 讓使用者能將 GitHub repository 轉換成靜態網頁 (完全免費)。因此，配合 R Markdown (輸出 HTML) 與 GitHub，我們就能很容易地將專案以靜態網頁的方式展示與分享給其它人。透過 GitHub Pages，我們也能架設個人網站，持續記錄自己參與過的專案，將各個專案累積成一個作品集。


## Shiny

[Shiny](https://shiny.rstudio.com) 的目的是使用者可以透過直覺的 GUI 界面 (網頁) 與開發者在 R 裡面實作的程式進行互動。由於需要將使用者界面對應到函數的參數上，製作動態網頁要比製作靜態網頁還來的複雜許多。Shiny 在設計上對於網頁開發初學者來說相當友善，因為開發者並不需要擁有高深的 (前後端) 網頁知識[^dev-friendly]亦能使用 Shiny。關於 Shiny 的學習資源可參考其[官方網站](https://shiny.rstudio.com/tutorial)。

```{r echo=F, out.width="100%"}
img("shiny.png")
```



[^dev-friendly]: 例如，開發者不需要了解 HTML 亦能使用 Shiny 製作動態網頁。

